最高法院刑事判決　　　　　　　　　　　　　　　九十一年度台上字第六三三五號
　　上　訴　人　甲○○
右上訴人因偽造文書案件，不服台灣高等法院台中分院中華民國八十八年九月二十三
日第二審更審判決（八十八年度重上更(二)字第二三號，起訴案號：台灣彰化地方法院
檢察署八十三年度偵字第一○四二二號、八十四年度偵字第一一二二號），提起上訴
，本院判決如左：
    主  文
上訴駁回。
    理  由
按刑事訴訟法第三百七十七條規定：上訴於第三審法院，非以判決違背法令為理由，
不得為之。是提起第三審上訴，應以原判決違背法令為理由，係屬法定要件。如果上
訴理由並未依據卷內訴訟資料，具體指摘原判決不適用何種法則或如何適用不當，或
所指摘原判決違法情事，顯與法律規定得為第三審上訴理由之違法情形，不相適合時
，均應認其上訴為違背法律上之程式，予以駁回。本件上訴人甲○○就行使偽造私文
書部分上訴意旨略稱：(一)同案被告邱耀宗前後供述不一，舉凡債權之發生、借貸時日
與數目、當事人地位、許進旺之生死、印章之盜刻、文件之收受及聲請支付命令金額
之推算依據等，均有出入，有嚴重之瑕疵，邱耀宗走訪法律事務所既久，非不諳法律
，且早有覬覦之心，其利用不知情之上訴人依法定程序聲請支付命令，以遂其謀取許
進旺名下土地之非法企圖，縱未成功，猶得托詞無知而推諉於人，以博取輕判，此由
邱張阿招之供述亦可得相同之推論，邱耀宗居心不良，無法自圓其說，關於支付命令
聲請金額之確定，與證人黃達麟所言亦有嚴重分歧，從罪疑唯輕之審慎態度來看，無
非是串證失敗而已，並非是年代久遠，不復記憶所致，其等所供均無足取，原審竟採
為判決之依據，違反經驗法則。又證人黃達麟、魏寬亮就無人會告及找郵差之陳述縱
為屬實，亦無從導出上訴人憂慮是否有人會提告訴之結論，原判決之論證，失之推測
或擬制，自屬違背法令。(二)證人王美蕙於第一審證述邱耀宗曾表示此事與上訴人無關
，此項有利於上訴人之證據何以不足採，原判決未置一詞，有理由不備之違法。(三)上
訴人縱有原判決所謂之教導等情，但並未參與偽造文書行為，亦無以自己為犯罪之意
思，何能逕以共同正犯之責相繩？原審對上訴人所圖為何，有何利益可得，許進旺之
印章係何時地由何人所刻，均未詳為調查論列，亦於法有違等語。
惟查原判決認定上訴人甲○○共同連續行使偽造私文書之事實，已明係依憑已判刑
確定之同案被告邱耀宗、邱張阿招供認及指述甚詳，核與證人黃達麟證述其與邱耀宗
至上訴人任職之法律事務所，上訴人有教邱耀宗可以姓許之印章收法院之文件，嗣後
法院要邱耀宗提出許進旺之戶籍謄本，邱耀宗不知如何處理，其又陪同邱耀宗去找上
訴人，上訴人表示從戶籍資料上看不出許進旺是生或死，要邱耀宗向法院表示提不出
戶籍謄本，並表示此事無人會告等語，及另一證人魏寬亮證述邱耀宗拿出二紙傳票與
上訴人看，上訴人說邱耀宗之祖母（即邱張阿招）年紀已七十多歲，法官應不會收押
，並告訴邱耀宗去找郵差，問郵差是否知道收件人為何，如果知道的話，就請郵差說
已忘記是何人等情相符，復有附卷之土地登記簿謄本及調閱之台灣彰化地方法院八十
三年度促字第一九四五號卷、八十三年度執字第二一二五號卷可稽，為其所憑之證據
。而以上訴人辯稱其僅依正常程序為邱耀宗辦理支付命令及強制執行之聲請，不知許
進旺已死亡，亦未指使邱耀宗偽造文書等語，認無可採，詳理由予以指駁。從形式
上觀察，原判決並無違背法令之情形存在。按認事採證，係事實審法院職權之行使，
其對證據證明力所為之判斷，如係基於吾人日常生活之經驗，而未違背客觀上應認為
確實之定則，復已述其何以為此一判斷之理由者，即不能任意指為違法。查原判決
就其如何綜合全案證據資料，判斷上訴人有前揭犯行之心證理由，已闡述明晰，並說
明邱耀宗、黃達麟於第一審就前往上訴人任職事務所之詳細時間、次數及各次前往之
目的等細節，所為陳述固略有不同，然支付命令之聲請日期迄第一審審理時已約一年
，邱耀宗與黃達麟亦非自始預見有此件刑事訴訟，自難期其等刻意記憶均能正確陳述
，而邱耀宗、黃達麟與上訴人素無嫌隙，邱耀宗對其所涉犯行亦坦承不諱，與上訴人
並非利害相左，本無設詞誣陷之必要，其等證詞自可採信。原判決所為之論斷，與證
據法則並無違背，上訴意旨第一點，徒憑己見，對原審認事採證及證據證明力判斷之
職權行使，任意指摘，難認係合法之上訴理由。又原判決已明王美蕙雖證述邱耀宗
曾表示此事與上訴人無關云云，然依土地登記簿謄本記載，林漢能設定之典權發生原
因是民國前六年六月三十日，邱張阿招亦表示其對此債權關係不清楚，而邱耀宗係邱
張阿招之孫，邱耀宗於原審供承：「許進旺並未欠邱淡相或我們祖先金錢債務，當時
我去找被告（即上訴人）商量如何解決登記許進旺名下之土地，我們要能取得，所以
被告以土地價值來計算，就以六十萬元之欠款名義來發支付命令。當時是因許進旺名
下土地有我們的房子，想要將土地、房子變更為我們取得，所以我去請教被告，被告
如此建議我們，才聲請發支付命令。我們並未有許進旺之欠款借據，只有他的讓渡書
，我及邱張阿招都未有借據，邱張阿招也知道」，上訴人於原審供承：「他（邱耀宗
）沒拿借據或其他文件，以證明他所說的借款，我聽他這樣講並未進一步查對他所說
的欠款是否實在」，邱張阿招亦於第一審供稱不認識許進旺或林漢能等語，足徵上訴
人與邱耀宗、邱張阿招均明知邱張阿招對許進旺並無債權存在，而向法院施用詐術要
使將第三人之物交付（原判決第四、五頁），對於王美蕙之證言已予以審認取捨，上
訴意旨第二點，指摘原判決未說明王美蕙之證言何以不足採，殊有誤會。又原判決認
定上訴人與邱耀宗明知邱張阿招對許進旺並無債權存在，竟與邱張阿招共同意圖為邱
張阿招不法之所有，基於共同行使偽造私文書之概括犯意，在上訴人任職之法律事務
所內，決定至台灣彰化地方法院聲請對許進旺發支付命令，於以偽造之印章收受支付
命令取得執行名義後，再向該法院聲請拍賣取得土地所有權，遂由上訴人負責辦理聲
請支付命令及強制執行事宜，邱耀宗委請不知情之刻印工人偽造許進旺印章一顆，並
由邱張阿招持該印章偽造許進旺印文而收受法院送達於許進旺之支付命令等文書行使
，嗣經台灣彰化地方法院執行處法官發現，將強制執行之聲請駁回，致未詐得財物等
情，則上訴人與邱耀宗、邱張阿招對於偽造許進旺印章，收受法院送達於許進旺之支
付命令等文書，再向法院聲請強制執行以取得土地所有權之全部犯行，即係在合同意
思範圍以內，各自分擔實施犯罪行為之一部，原判決認其等互有犯意聯絡及行為分擔
，為共同正犯，於法並無違誤。至於上訴人因此得到多少利益，許進旺之印章係何時
地由何人所刻，對於上訴人犯罪之成立及論罪科刑並無影響，原判決未予記載論述，
自不能指為違法。上訴意旨第三點，執此指摘原判決不當，亦非合法之上訴理由。此
部分上訴違背法律上之程式，應予駁回。行使偽造私文書部分之上訴既不合法，應從
程序上予以駁回，屬於刑事訴訟法第三百七十六條第四款之詐欺取財未遂部分，自無
從適用審判不可分原則，併為實體上之裁判，應一併駁回。
據上論結，應依刑事訴訟法第三百九十五條前段，判決如主文。
中      華      民      國    九十一    年     十一     月     十三     日
                              最高法院刑事第七庭
                                  審判長法官  張  信  雄
                                        法官  賴  忠  星
                                        法官  張  清  埤
                                        法官  呂  永  福
                                        法官  蕭  仰  歸
      右正本證明與原本無異
                                              書  記  官
中      華      民      國    九十一    年     十一     月     十九     日
